【裁判字號】    98,交聲,262
【裁判日期】    980331
【裁判案由】    違反道路交通管理處罰條例聲明異議
【裁判全文】
臺灣士林地方法院交通事件裁定         98年度交聲字第262號
原處分機關  交通部公路總局臺北區監理所
異  議  人
即受處分人  乙○○
上列異議人因違反道路交通管理處罰條例案件，對於交通部公路
總局臺北區監理所民國98年1 月21日所為之處分（北監自裁字裁
40-AD0000000號）不服，聲明異議，本院裁定如下:
    主  文
異議駁回。
    理  由
一、按汽車駕駛人，行車速度，超過規定之最高時速，或低於規
    定之最低時速，除有第43條第1 項第2 款情形以外，處新臺
    幣（下同）1,200 元以上2,400 元以下罰鍰，道路交通管理
    處罰條例第40條定有明文。另按汽車駕駛人有違反上開條例
    第40條者，除依原條款處罰鍰外，並記違規點數1 點，道路
    交通管理處罰條例第63條第1 項第1 款亦有明文。
二、原處分意旨略以：異議人所有車牌號碼8466-QJ 號之自用小
    客車於民國97年10月31日上午10時7 分許，行經臺北市○○
    區○○路3 段往臺北方向處，經雷達感應測得時速為68 公
    里，超過規定限速時速50公里18公里，未滿20公里，經警舉
    發其有「限速50公里，經測時速68公里，超速18公里未滿20
    公里」之違規，爰依道路交通管理處罰條例第40條之規定，
    處罰鍰1,600 元，並記違規點數1點。
三、異議意旨略以：臺北市○○區○○路3 段與中央北路4 段路
    口所設之標示牌，易使道路使用人誤解該路段僅有紅綠燈口
    設有固定式測速照相裝置，倘於該路段另隱藏設置移動式雷
    達感應測速裝置，實非道路使用人所得預見，顯有執法過當
    之嫌；加以大度路3 段路口處設有不合理之黃線禁行區○道
    路駕駛人為確保往來安全每每超速行經該路段，故該路段所
    設50公里最高速限係屬事實上不可能。故伊對於其所有車牌
    號碼8466-QJ 號之自用小客車被舉發行駛該路段有超速之違
    規，有所不服，爰依法聲明異議等語。
四、經查:
  (一)按汽車駕駛人經以科學儀器取得證據資料證明其行為違規，
    當場不能或不宜攔截製單舉發者，得逕行舉發。前項第7 款
    之科學儀器應採固定式，並定期於網站公布其設置地點。但
    汽車駕駛人之行為屬行車速度超過規定之最高速限或低於規
    定之最低速限者，不在此限。該逕行舉發，應記明車輛牌照
    號碼、車型等可資辨明之資料，以汽車所有人為被通知人製
    單舉發，道路交通管理處罰條例第7 條之2 第1 項第7 款、
    第2 項第9 款、第4 項定有明文。又按本條例之處罰，受舉
    發違反道路交通管理事件之受處罰人，認為受舉發之違規行
    為應歸責他人者，應於舉發違反道路交通管理事件通知單應
    到案日期前，檢附相關證據及應歸責人相關證明文件，向處
    罰機關告知應歸責人，處罰機關應即另行通知應歸責人到案
    依法處理。逾期未依規定辦理者，仍依本條例各該違反條款
    規定處罰，同條例第85條第1 項亦規定甚明。查本件係逕行
    舉發，並以汽車所有人即異議人乙○○為處罰對象，雖當時
    汽車駕駛人為施暘，然異議人未於歸責期間內向原處分機
    關告知應歸責人，故仍以異議人為處罰對象，合先敘明。
  (二)證人即查獲本件違規之臺北市政府警察局北投分局員警甲○
    ○到庭證稱：本件舉發係於北投區○○路○ 段往臺北方向，
    系爭車輛經過移動式測速儀器遭攝影，而照片經研判認為該
    車有超速之狀況，伊即開單舉發，而測速用之儀器均有經保
    養及檢定等語（見98年3 月25日訊問筆錄第2 頁），並有舉
    發照片1 張、雷達測速儀檢定合格證書2 紙附卷可稽，是本
    件確有違規超速之行為，應甚明確。
  (三)至於異議人以前詞置辯，然按對於行車速度超過規定之最高
    速限或低於規定之最低速限者，採用固定式或非固定式科學
    儀器取得證據資料證明者，於一般道路至少於100 公尺，於
    高速公路、快速公路須至少於300 公尺前，明顯標示之，道
    路交通管理處罰條例第7 條之2 第3 項定有明文，查證人甲
    ○○到庭證稱：執行測速照相係以廂型車執行，該車停放於
    關渡派出所前面，距離警示牌約130 公尺等語（見98年3 月
    25日訊問筆錄第2 頁），並有該地設置之警示牌照片1 張在
    卷可憑，是員警雖以移動式雷達感應測速裝置測得上開違規
    情節，然並無違標示距離之規定，異議人逕指該警示僅限於
    固定式測速照相裝置而認舉發人有執法過當云云，自非可採
    ；另異議人認大度路3 段路口處設有不合理之黃線禁行區而
    致生本件違規，按道路交通標誌、標線、號誌之設置，係主
    管機關基於整體交通考量所為之縝密規劃，目的係為維護社
    會大眾使用道路之秩序，並以確保人車通行之安全，在非緊
    急避難情況下，尚不能以任何原因恣意枉顧交通標誌、標線
    、號誌，否則交通秩序必然無法維繫，人車生命安全將無以
    確保，且任何用路人駕車行駛在道路上時，理應遵守交通號
    誌之設置，茍認為設置不當，仍應先依循行政程序提出救濟
    ，或向道路主管機關陳述其意見。從而，異議人聲明黃線禁
    行區設置不當云云，縱然屬實，亦無從解免超速駕駛違規之
    責，併此說明。
五、綜上，本件異議人所有之上開車輛，確於上揭時、地「超速
    駕駛」之違規事實，堪足可信，異議人所辯，洵不足採。從
    而，原處分機關依據道路交通管理處罰條例第40條、第63條
    第1 項第1 款之規定，裁處罰鍰1,600 元，並記違規點數1
    點，其認事用法並無違誤，裁罰亦無不當，本件異議為無理
    由，應予駁回。
據上論斷，應依道路交通案件處理辦法第19條，裁定如主文。
中    華    民    國    98    年    3     月    31    日
                  交通法庭 法  官  劉育琳
以上正本證明與原本無異。
如不服本裁定應於裁定送達後5 日內向本院提出抗告狀。
                           書記官  朱宮瑩
中    華    民    國    98    年    3     月    31    日


司法院資訊處製作；財團法人民間司法改革基金會備份。
